---
author:
    - name: "Roger MARTIN"
      email: Roger57que@free.fr
execute: 
  echo: fenced
date: 2024-07-14
title: attr_getter
---

[Source](https://purrr.tidyverse.org/reference/attr_getter.html)

`attr_getter()` permet de créer une fonction de récupération d'attribut

```{r}
library(tidyverse)
```

## Usage

````
attr_getter(attr)
```

## Arguments

`attr`
: Un nom d'attribut sous forme de chaîne de caratères

## Exemples

`attr_getter()` prend un nom d'attribut et renvoie une fonction pour accéder à l'attribut :
```{r}
get_rownames <- attr_getter("row.names")
get_rownames(mtcars)
```
Ces fonctions `getter` sont pratiques en conjonction avec `pluck()` pour extraire en profondeur une structure de données. Ici, nous allons d'abord extraire par position, puis par attribut :
```{r}
obj1 <- structure("obj", obj_attr = "foo")
obj2 <- structure("obj", obj_attr = "bar")
x <- list(obj1, obj2)
x
```
```{r}
pluck(x, 1, attr_getter("obj_attr"))  # depuis le premier objet
pluck(x, 2, attr_getter("obj_attr"))  # depuis le second objet
```


