---
author:
    - name: "Roger MARTIN"
      email: Roger57que@free.fr
execute: 
  echo: fenced
date: 2024-07-08
---

On a les tirages bien propres sur eux. Et on va apprendre à compter après avoir chargé le `tidyverse` et les données.

```{r}
load("~/PROJETS/EM/euromil.rda")
library(tidyverse)
```


# Compter

## Les groupes

Je pense qu'il est illusoire et inutile de se baser simplement sur les numéros sortis. Si c'était possible, cela aurait surement déjà était fait. Et comme ce n'est pas la cas…

### Les sorties et les écarts

Les sorties correspondant aux nombres de fois que chaque numéro et étoile est sorti[^compter-1].

[^compter-1]: en bon français, on appelle ça « enfoncer une porte ouverte »

Les écarts correspondent aux nonbre de tirages entre deux sorties.

::: callout-note
## Par exemple

Soient les $3$ tirages suivants :

```         
 T1  1  2  3
 T2  2  4  5
 T3  1  3  6
```
:::

On part du principe que avant ce tirage toutes les sorties et tous les écarts étaient à $0$.

pour le tirage T1 tous les sorties et les écarts sont à $0$

| numéros |  1  |  2  |  3  |  4  |  5  |  6  |
|:-------:|:---:|:---:|:---:|:---:|:---:|:---:|
| sorties |  0  |  0  |  0  |  0  |  0  |  0  |
| écarts  |  0  |  0  |  0  |  0  |  0  |  0  |

pour le tirage T2 les sorties du tirage précédent augmentent de $1$ alors que les écarts restent à $0$ ; par contre les écarts des numéros *non sortis* augmentent de $1$ ;

| numéros |  1  |  2  |  3  |  4  |  5  |  6  |
|:-------:|:---:|:---:|:---:|:---:|:---:|:---:|
| sorties |  1  |  1  |  1  |  0  |  0  |  0  |
| écarts  |  0  |  0  |  0  |  1  |  1  |  1  |

pour le tirage T3, c'est pareil

| numéros |  1  |  2  |  3  |  4  |  5  |  6  |
|:-------:|:---:|:---:|:---:|:---:|:---:|:---:|
| sorties |  1  |  2  |  1  |  1  |  1  |  0  |
| écarts  |  1  |  0  |  1  |  0  |  0  |  2  |

pour le tirage T4, on met à jour les d'après le tirage T3

| numéros |  1  |  2  |  3  |  4  |  5  |  6  |
|:-------:|:---:|:---:|:---:|:---:|:---:|:---:|
| sorties |  2  |  2  |  2  |  1  |  1  |  1  |
| écarts  |  0  |  1  |  0  |  1  |  1  |  0  |

etc.

## Le code

On va fabriquer des vecteurs pour les données

### Les données

`nuS_MA`
: pour le nombre de sorties des numéros de $1$ à $50$ du mardli

`nuS_VE`
: pour le nombre de sorties des numéros de $1$ à $50$ du vendredi

`nuS_TO`
: pour le nombre de sorties des numéros de $1$ à $50$ en tout

`nuE_MA`
: pour les écarts des numéros de $1$ à $50$ du mardi

`nuE_VE`
: pour les écarts des numéros de $1$ à $50$ du vendredi

`nuE_TO`
: pour les écarts des numéros de $1$ à $50$ en tout

Donc
```{r}
nuS_MA <- rep(0, 50)
nuS_VE <- rep(0, 50)
nuS_TO <- rep(0, 50)
nuE_MA <- rep(0, 50)
nuE_VE <- rep(0, 50)
nuE_TO <- rep(0, 50)
```
et pareil pour les étoiles, mais préfixés avec `et`
```{r}
etS_MA <- rep(0, 12)
etS_VE <- rep(0, 12)
etS_TO <- rep(0, 12)
etE_MA <- rep(0, 12)
etE_VE <- rep(0, 12)
etE_TO <- rep(0, 12)
```

### Essai

```{r}
for (i in 1:150) {
  a <- 
    euromil |> 
    slice(i)
  j <- a$jt
  b <- c(a$b1, a$b2, a$b3, a$b4, a$b5)
  e <- c(a$e1, a$e2)
  
  # pour être sûr que les jours ne soient QUE MA ou VE
  #   un petit test ne fait pas de mal
  flag_jour <- FALSE
  
  # pour les tirages du MArdi
  if (j == "MA") {
    flag_jour <- TRUE
    # incrémente les sorties des numéros
    nuS_MA[b] <- nuS_MA[b] + 1
    # incrémente les sorties des étoiles
    etS_MA[e] <- etS_MA[e] + 1
    # incrémente tous les écarts des numéros
    nuE_MA <- nuE_MA + 1
    # incrémente tous les écarts des étoiles
    etE_MA <- etE_MA + 1
    # met les écarts des numéros sortis à 0
    nuE_MA[b] <- 0
    # met les écarts des étoiles sorties à 0
    etE_MA[e] <- 0
  }   # fin du test   if (j == "MA")
  
  # pour les tirages du VEndredi
  if (j == "VE") {
    flag_jour <- TRUE
    # incrémente les sorties des numéros
    nuS_VE[b] <- nuS_VE[b] + 1
    # incrémente les sorties des étoiles
    etS_VE[e] <- etS_VE[e] + 1
    # incrémente tous les écarts des numéros
    nuE_VE <- nuE_VE + 1
    # incrémente tous les écarts des étoiles
    etE_VE <- etE_VE + 1
    # met les écarts des numéros sortis à 0
    nuE_VE[b] <- 0
    # met les écarts des étoiles sorties à 0
    etE_VE[e] <- 0
  }   # fin du test   if (j == "VE")
  
  # si c'est bien un MA ou un VE qui a été 
  #   traité avant
  # traite les tirages en TOut
  if (flag_jour == TRUE)  {
     # incrémente les sorties des numéros
    nuS_TO[b] <- nuS_TO[b] + 1
    # incrémente les sorties des étoiles
    etS_TO[e] <- etS_TO[e] + 1
    # incrémente tous les écarts des numéros
    nuE_TO <- nuE_TO + 1
    # incrémente tous les écarts des étoiles
    etE_TO <- etE_TO + 1
    # met les écarts des numéros sortis à 0
    nuE_TO[b] <- 0
    # met les écarts des étoiles sorties à 0
    etE_TO[e] <- 0
  }   # fin du test   if (flag_jour == TRUE)
  else  {
    # si le test du jour a raté
    # afficher le tirage incriminé
    print(a)
    # et on arrête tout
    break
  }   # fin du else
  
}   # fin de la boucle  for (i in 1:XX)
```

```{r}
summary(nuS_MA)
hist(nuS_MA,
     main = paste("histrogramme des NOMBRES de sorties du MArdi"))
```
```{r}
summary(nuS_VE)
hist(nuS_VE,
     main = paste("histrogramme des NOMBRES de sorties du VEndredi"))
```

```{r}
summary(nuS_TO)
hist(nuS_TO,
     main = paste("histrogramme des sorties en TOut"),
     ylab = paste("Nombres de fréquences"),
     xlab = paste("Nombres de sorties"))
```
```{r}
summary(etS_MA)
```
```{r}
summary(etS_VE)
```
```{r}
summary(etS_TO)
```

```{r}
t <- as_tibble(nuS_TO)
ggplot(t)+
  geom_histogram(aes(x = value, binwidth = 10))
```



[Source](https://juba.github.io/tidyverse/08-ggplot2.html)

