---
author:
    - name: "Roger MARTIN"
      email: Roger57que@free.fr
execute: 
  echo: fenced
---

# Importer les fichiers

Décortiquer des données, c'est très bien. Mais il faut avoir des données. Donc il faut les importer.

Les fichiers `.csv` contenant les données sont disponibles [à cette adresse.](https://www.fdj.fr/jeux-de-tirage/euromillions-my-million/historique)

Il y a eu plusieurs versions de l'EuroMillions. Ce qui change est le nombre d'étoiles. Il y a toujours eu $50$ numéros, de $1$ à $50$. Et jusqu'au 10 mai 2011, les étoiles étaient au nombre de $9$ et environ $1$ chance sur $76$ millions de gagner le pactole de plusieures dizaines de millions d'euros. Puis, jusqu'au 23 septembre 2016, il y eu $11$ étoiles et $1$ chance sur $116$ millions d'espérer le pactole. Depuis le 24 septembre 2016, on peut voir $12$ étoiles avec $1$ chance sur $140$ millions de revoir le gros lot.

Bref, il faut être fou pour jouer à l'EuroMillions^[ce qui en dit long sur ma santé mentale…].

Tout ça pour dire que seuls les $3$ derniers fichiers sont intéressants.

## Le code

Commencer par charger le `tidyverse`.

```{r}
#| output: false
library(tidyverse, quietly = TRUE,  warn.conflicts = FALSE)
```

### Adresse des fichiers

```{r}
adresses_Fichiers <- 
  c("https://media.fdj.fr/static-draws/csv/euromillions/euromillions_201609.zip",
    "https://media.fdj.fr/static-draws/csv/euromillions/euromillions_201902.zip",
    "https://media.fdj.fr/static-draws/csv/euromillions/euromillions_202002.zip")
```

$R$ sait télécharger et dézipper les fichiers, mais il y a des contraintes :

1.  il faut nommer les fichiers pour les enregistrer sur disque ;
2.  il faut connaitre les noms des fichiers contenus dans les `zip` ;
3.  il faut donner un nom concis et clair à chaque fichier.

D'où le code suivant :
```{r}
# noms sous lesquels les fichiers .zip seront
#   stockés sur disque
fichiers_Provisoires <- c("eurom1.zip",
                    "eurom2.zip",
                    "eurom3.zip")

# noms sous lesquels les fichiers .csv seront
#   stockés sur disque
fichiers_Csv <- c("eurom1.csv",
              "eurom2.csv",
              "eurom3.csv")
```

### Télécharger les fichiers
Comme quoi, tout arrive !
```{r}
map2(adresses_Fichiers, 
     fichiers_Provisoires, 
     ~ download.file(.x, destfile = .y))
```

Récupérer les noms que la FDJ a donné aux fichiers `.csv` :

```{r}
noms_fdj <- map(fichiers_Provisoires, ~ unzip(.x, list = TRUE))
noms_fdj
```

Rognetudju !!! Le résultat est un objet `list()` de $3$ `dataframe`. Chaque `dataframe` ne contient que $1$ ligne de $3$ colonnes :

`Name`

:   le nom du fichier `csv` ; le but du bazar ;

`Length`et `Date`

:   la taille et la date de mise à jour du `.csv` qui n'intéressent personne^[pas moi, en tous cas…]

### Récupération des `dataframe`

Les `dataframe` sont numérotés de $1$ à $3$, donc il est possible de tout récupérer dans une boucle `for{}` :

```{r}
#| message: false
#| warning: false
# la boucle
for (i in 1:3) {
  # récup du nom FDJ
  nom <- noms_fdj[[i]]$Name
  
  # dézipper
  unzip(fichiers_Provisoires[i])
  
  # renommer
  file.rename(from = nom, to = fichiers_Csv[i])
  
  # supprimer le fichier zip
  file.remove(fichiers_Provisoires[i])
}
```

### Fusion à l'arrache

Il y a $3$ fichiers, de `eurom1.csv` à `eurom3.csv`. Il est possible de commencer par la méthode bourrin^[oui, je me dénonce]. Juste fusionner les $3$ fichiers et voir ce qu'il y a à en tirer.


```{r}
#| output: false
file.append("eurom1.csv", "eurom2.csv")
file.append("eurom1.csv", "eurom3.csv")
eurom <- read_csv2("eurom1.csv", show_col_types = FALSE)
```

```{r}
a_row <- nrow(eurom)
a_col <- ncol(eurom)

cat(a_row, "lignes et", a_col, "colonnes")
```

$75$ colonnes ! Et à regarder de plus près, il y a les rapports, les nombres de gagnants, les dates de forclusion… Beaucoup de renseignements inutiles. Donc je garde l'essentiel :

```{r}
euromil <- 
  eurom |> 
  select(jour_de_tirage, 
         date_de_tirage,
         boule_1, boule_2, boule_3, boule_4, boule_5,
         etoile_1, etoile_2
         )
```

#### Vérifier s'il n'y a pas d'intrus

```{r}
euromil <- arrange(euromil, desc(date_de_tirage))
head(euromil)
```

Ce n'est pas bon ! C'est un effet de bord du `file.append()` plus haut. Je me doutais que c'était bourrin.

C'est assez facile à corriger : le `file.append()` a ajouté les entêtes des $2$ derniers fichiers dans le fichier final. Re-donc :

```{r}
# a_row contient toujours le nombre de lignes
# récupérer de la troisième à la dernière ligne
euromil <- slice(euromil, 3:a_row)
head(euromil)
tail(euromil)
```

Tout est 👍

Maintenant je vais prouver que je suis paresseux !

### Raccourcir les noms des variables

```{r}
euromil <- 
euromil %>% 
  rename(jt = jour_de_tirage,
         dt = date_de_tirage,
         b1 = boule_1, b2 = boule_2, b3 = boule_3,
         b4 = boule_4, b5 = boule_5,
         e1 = etoile_1, e2 = etoile_2)

euromil
```

Raccourcir les noms des jours de tirage en ne gardant que les $2$ premières lettres :

```{r}
euromil$jt <- str_sub(euromil$jt, 1,2)

```

Transformer la colonne `dt` en `date()` comprésible par `R` :

```{r}
euromil$dt <- dmy(euromil$dt)
```

Et transformer les boules et étoiles en nombre[^0105_creer-donnees-3] et les jours de la semaine en facteur

[^0105_creer-donnees-3]: jusque là, ce sont encore des chaînes de caractères

```{r}
euromil$jt <- as.factor(euromil$jt)
euromil$b1 <- as.integer(euromil$b1)
euromil$b2 <- as.integer(euromil$b2)
euromil$b3 <- as.integer(euromil$b3)
euromil$b4 <- as.integer(euromil$b4)
euromil$b5 <- as.integer(euromil$b5)
euromil$e1 <- as.integer(euromil$e1)
euromil$e2 <- as.integer(euromil$e2)
```

Maintenant que la colonne `dt` est une date, classer les lignes de la plus ancienne à la plus récente. Et voir ce que ça donne.

```{r}
euromil <- arrange(euromil, dt)
summary(euromil)
```

C'est bon. Les dates correspondent, les jours sont des facteurs et les boules et les étoiles sont bien des nombres. Re👍

```{r}
rien <- 
  euromil %>% 
  rowwise() %>%  
  mutate(rB = pmap(list(b1, b2, b3, b4, b5), lift_vd(sort))) %>% 
  mutate(rE = pmap(list(e1, e2), lift_vd(sort)))
```

```{r}
euromil <- 
  rien |> 
  rowwise() |> 
  mutate(b1 = rB[1]) |> 
  mutate(b2 = rB[2]) |> 
  mutate(b3 = rB[3]) |> 
  mutate(b4 = rB[4]) |> 
  mutate(b5 = rB[5]) |> 
  mutate(e1 = rE[1]) |> 
  mutate(e2 = rE[2])

euromil$rB <- NULL
euromil$rE <- NULL
```

et un `summary` plus explicite :

```{r}
summary(euromil)
```

Je vais pouvoir passer aux statistiques proprement dites. Juste sauver le tableau des tirages.

```{r}
euromil <- ungroup(euromil)
save(euromil, file = "euromil.RData")
```

Tout est bon jusque là. Un petit coup de balai avant de partir^[il faut toujours laisser un endroit dans l'état dans lequel on aimerais le retrouver] et on passe à la suite. Et on est pas rendu…

```{r}
remove(list = ls())
```



